臺灣臺北地方法院刑事判決　　　　　 　96年度交訴字第65號
　　公　訴　人　臺灣臺北地方法院檢察署檢察官
　　被　　　告　丙○○
上列被告因公共危險等案件，經檢察官提起公訴（95年度偵緝字
第966號），本院判決如下：
    主  文
丙○○無罪。
    理  由
一、公訴意旨略以：被告丙○○於民國95年10月12日晚上11時15
    分許，騎乘車牌號碼K6T-150 號重型機車，沿臺北市萬華區
    光復橋往板橋方向直行，其原應注意機車行進中駕駛人應注
    意車前狀況，隨時採取必要安全措施，且依當時情形又無不
    能注意之情事，竟疏於注意及此，而貿然直行自後方追撞同
    向前方由乙○○所騎乘，後載丁○○之車牌號碼UXW-258 號
    輕型機車，致乙○○、丁○○二人因而人車倒地，乙○○並
    因之受有右肩鎖骨骨折、右膝脛骨平台骨折等傷害，丁○○
    因之受有頭臉部挫傷及擦傷、四肢多處挫傷及擦傷等傷害。
    詎丙○○於追撞前車倒地起身後，見狀竟未停車加以援救，
    反即騎乘上開機車加速逃離現場，適為路過之騎士己○○見
    狀記下車號，而循線查獲；因認被告涉犯刑法第284 條過失
    傷害及同法第185條之4肇事逃逸罪嫌。
二、按犯罪事實應依證據認定之，無證據不得認定犯罪事實；不
    能證明被告犯罪者，應諭知無罪之判決，刑事訴訟法第 154
    條第2項及第301條第1 項前段分別定有明文。次按認定不利
    於被告之事實須依積極證據，苟積極證據不足為不利於被告
    事實之認定時，即應為有利於被告之認定（最高法院30年臺
    上字第816 號判例意旨參照）；認定犯罪事實所憑之證據，
    雖不以直接證據為限，間接證據亦包括在內；然而無論直接
    或間接證據，其為訴訟上之證明，須於通常一般之人均不致
    有所懷疑，而得確信其為真實之程度者，始得據為有罪之認
    定，倘其證明尚未達到此一程度，而有合理之懷疑存在時，
    因而為無罪之判決，尚不得任意指為違法（最高法院76年臺
    上字第4986號判例意旨參照）；檢察官對於起訴之犯罪事實
    ，倘其所提出之證據，不足為被告有罪之積極證明，或其指
    出之證明方法，無從說服法院以形成被告有罪之心證，基於
    無罪推定之原則，自應為被告無罪判決之諭知（最高法院92
    年臺上字第128號判例意旨參照）。
三、檢察官認被告涉犯刑法第284條第1 項過失傷害及同法第185
    條之4 肇事逃逸之罪嫌，無非係以被告丙○○之供述、告訴
    人乙○○、丁○○之指訴、證人己○○之證述、車牌號碼K6
    T-150 號重型機車之車籍作業查詢資料、道路交通現場圖、
    臺北市政府警察局萬華分局交通分隊道路交通事故補充資料
    表、談話紀錄表、臺北市○○○○○道路交通事故調查報告
    表（一）、（二）、現場照片7 幀、肇事逃逸追查表、西園
    醫院診斷證明書2 紙為其主要論據。訊據被告固不否認車牌
    號碼K6T-150號重型機車為其所有，且於95年10月12 日並未
    將車借予他人使用，惟堅詞否認其有任何過失傷害及肇事逃
    逸犯行，辯稱：95年10月12日晚上11時10分許，伊正於成功
    速配物流公司出勤上班，當日伊分配運貨之路線為「淡水」
    、「基隆」地區之萊爾富連鎖便利商店，事發當時伊之位置
    係在臺北縣汐止市萊爾富連興店，而貨物送達各店家時皆須
    由店員簽收物品，並填寫到貨時間，故事發當時伊不可能在
    車禍現場，且其身高為180 公分，車型為三陽廠牌，均與目
    擊證人己○○於警詢所證述關於肇事者之身高為167 公分至
    173 公分、肇事車輛為光陽廠牌之部分不符，故應係證人己○○誤記車號或歹徒偽造車牌等語。
四、經查：
  (一)車牌號碼K6T-150 號重型機車為被告所有一事，有車籍作業
    查詢資料1份附卷 (見臺灣臺北地方法院檢署95 年度偵字第
    27548號卷第28頁)可稽，且為被告所不爭執，堪認為實，先
    予敘明。
  (二)被告自95年9 月迄今，在成功速配物流公司擔任運務司機，
    其於案發當時，正於臺北縣汐止市萊爾富連興店執行職務乙
    節，業經證人即成功速配物流公司負責調度公司人員休假及
    路線之組長甲○○於本院審理時結證屬實，此外，並有成功
    速配物流公司之打卡表、95年10月12日之運務人員配送日誌
    、膠籃總表、萊爾富國際股份有限公司96年8月27 日（96）
    萊字8050號第96082701號函暨丙○○95年10月12日貨抵萊爾
    富各門市之刷卡電磁紀錄excel 資料（下稱萊爾富公司刷卡
    紀錄）影本各1 份在卷（見本院卷第16頁至第18頁、第67頁
    至第68頁）足憑，前開膠籃總表雖係由被告自行登載貨抵萊
    爾富各門市之時間，但該總表上之「門市簽章」欄皆須經各
    門市人員簽名，而被告於案發當日晚上10時22分許將貨物送
    抵萊爾富基隆隆福店，並由該店之門市人員戊○○在前開膠
    籃總表上簽署乙節，亦經戊○○於本院審理時到庭作證屬實
    （見本院卷第57頁），且比對膠籃總表與前開萊爾富公司刷
    卡紀錄，關於被告將貨物運抵萊爾富各門市之時間，互核相
    符，應可認定被告於95年10月12日晚上11時10分許尚在萊爾
    富北縣連興店執行職務；又考量被告從萊爾富北縣連興店開
    車回位在臺北縣新莊市五股工業區○○○路29號之成功速配
    物流公司之車程時間及被告95年10月12日下班刷卡時間為晚
    上11時45分，是被告前開所辯，其於案發當時並不在場等語
    ，堪信為實。
(三)次查，案發當時告訴人等因受撞擊而人車倒地，略呈昏迷狀
    態，未能記下肇事者容貌及車牌號碼，其所提供予警方之肇
    事車輛車牌號碼，係由目擊證人己○○所提供，亦為告訴人
    丁○○及證人己○○於警詢、偵查及本院審理時作證明確（
    見本院卷第48頁反面），雖證人己○○證稱：案發當時，係
    由伊與其他3位目擊證人同時記下肇事車輛之車牌號碼為K6T
    -150號，並比對無誤後，交由到場員警處理等語（見本院卷
    第52頁），然當日之目擊證人中僅己○○1人到庭作證，而
    證人己○○亦證稱：案發當時，伊看到一輛摩托車撞到二人
    （即告訴人二人所騎乘之機車），肇事者即從地上爬起並騎
    車逃逸，故沒有看到肇事者之長相及身形；於警詢時關於肇
    事者之身高、長相之證述只是大概比喻一下，又因當時很晚
    了，只記得肇事機車之後照鏡是可折的，大概是150cc至
    200cc ，但無法確認該肇事機車與被告所提供之機車照片是
    否相同，亦無法確認肇事機車的款式等語（見本院卷第51頁
    反面、第53頁）；是證人己○○於案發當時，看到車禍而停
    車後，肇事者已從地上爬起並旋即騎車逃逸，證人己○○並
    未向前追攔，而僅係留在原地記下車號後交由告訴人，故證
    人己○○係於極短暫之時間內記下車牌號碼，並非在追攔肇
    事者之持續過程中所記下，且亦因時間極短暫，故關於肇事
    者之長相、身形皆無法看清，又因當時係屬夜間，故亦無法
    確認肇事機車之款式是否與被告機車相符，致其於警詢中所
    證關於肇事者之身高、肇事車輛之車廠皆與被告之身高及被
    告所有之車牌號碼K6T-150號之機車不符；從而，證人己○○依憑其於短暫時間內所為之記憶，而為本案之證述是否與
    真實相符，不無疑問。況證人己○○於案發後逾半個月後方
    至警局指證，就一般人於短暫之時間內所留存之記憶，可否
    在人腦中完整無誤的儲存半個月之時間，亦屬有疑；加以告
    訴人事發當時因受撞擊而略呈昏迷狀態致未能記下肇事者容
    貌及車號，則其在聽聞目擊證人提供之肇事車輛車牌號碼後
    ，是否能正確無誤提供予到場之員警，尚非無疑，故不得僅
    以告訴人之指述及證人己○○於極為短暫之時間內所記憶而
    為之證述即認當日肇事車輛之車牌號碼為K6 T-150號，進而
    認定被告有公訴人所指上開犯行。
五、綜上所述，本院審酌告訴人與證人己○○對於肇事經過情形
    之證述；證人甲○○、戊○○之證述及被告所提出之相關書
    證、萊爾富公司刷卡紀錄等被告於發生車禍之際，具有不在
    場之證明，難認被告即為在95年10月12日晚上11時15分許，
    在臺北市萬華區光復橋上肇事並致告訴人乙○○、丁○○受
    傷後逃逸之人，是被告所辯其於發生車禍之時，正在萊爾富
    北縣連興店執行送貨工作，不在肇事現場，並未駕車撞傷乙○○、丁○○後逃逸等語，應可信憑，此外，本院復查無其
    他積極證據足資證明被告有公訴人所指之上開犯行，本案不
    能證明被告丙○○犯罪，揆諸首揭判例意旨及說明說明，自
    應諭知被告無罪之判決。
據上論斷，應依刑事訴訟法第301條第1項，判決如主文。
本案經檢察官楊碧瑛到庭執行職務
中　　華　　民　　國　　96　　年　　10　　月　　30 　日
　　　　　　　　　刑事第七庭審判長法  官  梁耀鑌
                                  法  官  徐淑芬
                                  法　官　許泰誠
上正本證明與原本無異。
如不服本判決，應於判決送達後10日內向本院提出上訴狀（應抄
附繕本）。告訴人或被害人如對於本判決不服者，應具備理由請
求檢察官上訴，其上訴期間之計算係以檢察官收受判決正本之日
期為準。
                                  書記官  張漪蕙
中　　華　　民　　國　　96　　年　　10　　月　　30　　日
